【裁判字號】    99,易,68
【裁判日期】    990610
【裁判案由】    恐嚇等
【裁判全文】
臺灣臺東地方法院刑事判決                99年度易字第68號
公  訴  人  臺灣臺東地方法院檢察署檢察官
被      告  乙○○
上列被告因恐嚇等案件，經檢察官提起公訴（98年度偵緝字第19
1號），本院判決如下：
    主  文
乙○○犯傷害罪，累犯，處拘役參拾日，如易科罰金，以新臺幣
壹仟元折算壹日。又犯強制罪，累犯，處拘役參拾日，如易科罰
金，以新臺幣壹仟元折算壹日。應執行拘役伍拾日，如易科罰金
，以新臺幣壹仟元折算壹日。
柯崑泰其餘被訴傷害及侵入住宅部分，公訴不受理。
    犯罪事實
一、乙○○前因施用毒品案件，於民國（下同）92年4月16日經
    台灣高雄地方法院於雄地方法院以91年度易字第4282號判處
    有期徒刑6月確定；又因竊盜案件，經臺灣高雄地方法院於9
    2年8月14日以92年度易字第1082號判處有期徒刑1年6月確定
    ；復因施用毒品案件，經台彎屏東地方法院於於93年2月9日
    、93年6月21日，分別以92年度易字第789號、93年度簡字第
    625號分別判處有期徒刑8月、3月確定，前開2罪定執行刑10
    月。上開各罪接續執行，於95年5月2日縮短刑期假釋付保護
    管束出監，於95年8月2日保護管束期滿，未執行之刑，已以
    執行論。猶不知悔改，於98年5月25日20時30分許，偕同其
    母親甲○○偕至己○○位在臺東縣臺東市○○路41巷9弄1號
    之住處，索討己○○積欠甲○○之互助會會款新臺幣（下同
    ）3萬元時，因己○○無法給付積欠之會款，乙○○竟心生
    不滿，遂基於傷害之犯意，出手毆打己○○，致使己○○受
    有右眼眶挫瘀傷、嘴上唇挫瘀傷之傷害。嗣乙○○另行起意
    ，復以「今天我要看到錢，其他的不用多說，你沒有看過討
    債的嗎？我是專門在討債的，今天我要看到錢，如果沒有，
    就要給妳一隻腳、一隻手，我是專門在討債的，妳如果有誠
    意就拿本票出來開」等語，脅迫己○○開立本票，致己○○
    心生畏懼，依指示開立3張面額各1萬元之本票予乙○○及甲○○收執，以此脅迫方式使己○○行無義務之事，乙○○與
    甲○○取得本票後始離開前揭處所。
二、案經己○○訴由臺東縣警察局臺東分局報告臺灣台東地方法
    院檢察署檢察官偵查起訴。
    理    由
壹、有罪部分:
一、證據能力方面：
    按被告以外之人（包括證人、鑑定人、告訴人、被害人及共
    同被告等）於審判外之陳述雖不符刑事訴訟法第159條之1至
    之4等4條之規定，而經當事人於審判程序同意作為證據，法
    院審酌該言詞陳述或書面陳述作成時之情況，認為適當者，
    亦得為證據；當事人、代理人或辯護人於法院調查證據時，
    知有刑事訴訟法第159條第1項不得為證據之情形，而未於言
    詞辯論終結前聲明異議者，視為有前項之同意，同法第159
    條之5定有明文。立法意旨在於傳聞證據未經當事人之反對
    詰問予以核實，原則上先予排除。惟若當事人已放棄反對詰
    問權，於審判程序中表明同意該等傳聞證據可作為證據；或
    於言詞辯論終結前未聲明異議，基於尊重當事人對傳聞證據
    之處分權，及證據資料愈豐富，愈有助於真實發見之理念，
    且強化言詞辯論主義，使訴訟程序得以順暢進行，上開傳聞
    證據亦均具有證據能力。本案下列所援引之證據，被告及檢
    察官對於證據能力均同意有證據能力，且未於言詞辯論終結
    前對該筆錄內容聲明異議，依上開規定，本院審酌該等筆錄
    、書證作成時，無人情施壓或干擾，亦無不當取供或不足採
    信之情形，認為以之作為本案之證據亦屬適當，均有證據能
    力。
二、訊據被告乙○○矢口否認上開犯行，辯稱:「伊未打己○○
    ，亦未恐嚇己○○，己○○說要簽本票給伊，但一直坐著不
    起來，不去拿本票，伊就拉己○○的手叫己○○起來，拉到
    一半時，己○○緊張，把手縮回去，伊抓不住己○○的手就
    鬆開，己○○就打到自己臉部，己○○自行簽發本票」云云
    ，惟查，告訴人己○○於97年3月間自任會首召集互助會，
    而被告之母甲○○於98年5月間得標，應得會款7萬6千元，
    遂徵得甲○○同意，先由告訴人己○○於98年5月6日交付其
    中4萬6千元給甲○○，餘款3萬元須於98年5月25日後始能給
    付，惟甲○○於98年5月25日即偕同被告至台東市○○路41
    巷9弄1號，告訴人己○○以有誠意解決要求寬限，乃被告竟
    以「今天我要看到錢，其他的不用多說，你沒有看過討債的
    嗎？我是專門在討債的，今天我要看到錢，如果沒有，就要
    給妳一隻腳、一隻手，我是專門在討債的，妳如果有誠意就
    拿本票出來開」等語，恫嚇告訴人己○○外，被告復出手毆
    打告訴人己○○臉部，告訴人己○○始開立面額各1萬元本
    票3張給被告及甲○○收執之情，業據告訴人己○○於警詢
    指述綦詳，復有東和外科診所診斷證明書及本票影本三張附
    卷足稽。再觀諸該診斷書記載「告訴人受右眼眶挫瘀傷、嘴
    上唇挫瘀傷」二處傷勢，而右眼眶及嘴上唇有一段距離，若
    真如被告所辯「係告訴人自行縮手時自行打到，實很難想像
    告訴人要如何自行以手自殘，始能造成該二不同處所之傷害
    。雖證人甲○○至庭證稱「告訴人己○○叫伊去收會款，伊
    即與被告前往告訴人處，到達時告訴人竟謂沒有錢，並謂要
    開本票給伊，惟告訴人坐了很久，被告遂說你起來寫，並拉
    告訴人說你去拿本票，告訴人一緊張把手抽回來就揮到自己
    的臉，告訴人遂說伊母子打人，其等未恐嚇告訴人」云云，
    但因證人甲○○與被告乃母子關係，不免附和被告辯詞，且
    告訴人若係不小心自行打到自己，根本就不可能造成告訴人
    所提診斷書記載之傷勢，已如前述，故證人甲○○證詞已與
    常情不符；況被告既謂「己○○說要簽本票，但一直坐著不
    起來不去拿本票，我就拉己○○的手叫己○○起來」，足徵
    ，告訴人己○○根本不願簽發本票給被告及甲○○，始有該
    消極不作為舉動，經被告以腕力牽拉，才有後續完成簽發本
    票行為，衡情若非告訴人當時受被告暴力毆打及言詞恫嚇，
    告訴人實無違反本意簽發本票之必要，益徵，告訴人己○○
    警詢指述可信，而證人甲○○證述不足採。綜上所述，本件
    被告所辯無非飾卸之詞，不足採信，其上揭傷害及強制犯行
    洵堪認定。
三、核被告所為，係犯刑法第277條第1項之普通傷害罪及同法第
    304條第1項之強制罪。被告所犯上揭二罪間，犯意各別，行
    為互殊，應予分論併科。公訴人起訴雖認為被告自告訴人處
    取得本票三張之行為，係犯刑法第346條第1項之恐嚇取財罪
    嫌，惟查告訴人己○○並不否認「積欠被告之母甲○○3萬
    元會款未還，而被告等人係為求償會款3萬元，始要求告訴
    人簽發3張面額各1萬元本票」之情，核與證人甲○○證述情
    節相符，且告訴人所簽發本票總金額又恰與告訴人積欠被告
    之母甲○○之總金額相符，足徵，被告脅迫告訴人簽發本票
    意在求償債務，並無不法所有意圖，所為即與恐嚇取財罪之
    要件不符，公訴人起訴法條尚有未洽，惟該部分既與起訴事
    實之基本社會事實相同，爰依刑事訴訟法第300條之規定，
    依法變更起訴法條後審理之。被告前因施用毒品案件，於92
    年4月16日經台灣高雄地方法院於雄地方法院以91年度易字
    第4282號判處有期徒刑6月確定；又因竊盜案件，經臺灣高
    雄地方法院於92年8月14日以92年度易字第1082號判處有期
    徒刑1年6月確定；復因施用毒品案件，經台彎屏東地方法院
    於於93年2月9日、93年6月21日，分別以92年度易字第789號
    、93年度簡字第625號分別判處有期徒刑8月、3月確定，前
    開2罪定執行刑10月。上開各罪接續執行，於95年5月2日縮
    短刑期假釋付保護管束出監，於95年8月2日保護管束期滿，
    未執行之刑，以已執行論之事實，有臺灣高等法院被告前案
    紀錄表足稽，其於有期徒刑執行完畢五年內，故意再犯本件
    有期徒刑以上刑之罪，為累犯，均應加重其刑。爰審酌被告
    ，不思循正常法律途徑解決與告訴人間之糾紛，反毆打告訴
    人並以不當之脅迫方式使告訴人行無義務之事，暨其素行、
    智識、犯罪之動機、目的、手段，犯後未見悔意，態度欠佳
    等一切情狀，各量處如主文所示之刑，均諭知易科罰金之折
    算標準，並定應執行刑，及諭知易科罰金之折算標準以示懲
    儆。
貳、公訴不受理部分:
一、公訴意旨另略以：乙○○於98年8月1日無故侵入戊○○位在
    臺東縣臺東市○○街228號3樓之住居所，適戊○○、李怡婷
    與丙○○返回該處所，乙○○在驚慌中，與戊○○在該處所
    3樓樓梯口發生拉扯，乙○○為逃離該處所，竟以傷害戊○○身體之犯意，將戊○○由3樓樓梯口推下，致使戊○○跌
    落2樓，而受有頭部鈍挫傷之傷害，而丙○○為阻擋乙○○
    逃離現場，即在上址2樓與乙○○發生拉扯，因而亦受有右
    大拇指扭傷之傷害，因認乙○○此部分另涉有侵入住宅及傷
    害罪嫌。
二、按告訴乃論之罪，告訴人於第一審辯論終結前得撤回其告訴
    ；又告訴經撤回者，應諭知不受理之判決，並得不經言詞辯
    論為之，刑事訴訟法第238 條第1 項、第303 條第3 款、第
    307 條分別定有明文。
三、經查：被告前開被訴部分，經公訴人以刑法第277條第1項之
    傷害罪及同法第306條第1項無故侵入他人住宅罪提起公訴，
    依同法第287條前段及第308條規定，均係屬告訴乃論之罪，
    茲據告訴人戊○○、丙○○於第一審辯論終結前具狀撤回告
    訴，有刑事撤回狀2紙在卷可稽，揆諸前揭說明，此部分均
    應諭知不受理之判決，且不經言詞辯論為之。
據上論斷，應依刑事訴訟法第300條、第299條第1項前段、第303
條第3款、第307條，刑法第304條第1項、第277條第1項、第47條
第1項、第41條第1項前段、第51條第6款，刑法施行法第1條之1
第1項、第2項前段，判決如主文。
本案經檢察官丁○○到庭執行職務。
中    華    民    國    99    年    6     月    10    日
                  刑事第一庭審判長  法  官  蔡崇義
                                    法  官  李俊彬
                                    法  官  陳義忠
以上正本證明與原本無異。
如不服本判決應於收受送達後10日內向本院提出上訴書狀，並應
敘述具體理由；其未敘述上訴理由者，應於上訴期間屆滿後20日
內向本院補提理由書（均須按他造當事人之人數附繕本）。「切
勿逕送上級法院」。告訴人或被害人對於本判決如有不服，請書
具不服之理由狀，請求檢察官上訴者，其上訴期間之計算係以檢
察官收受判決正本之日期為準。
                                    書記官  王希文
中    華    民    國    99    年    6     月    10    日
刑法第304 條
以強暴、脅迫使人行無義務之事或妨害人行使權利者，處 3 年
以下有期徒刑、拘役或 300 元以下罰金。
前項之未遂犯罰之。
刑法第277條
傷害人之身體或健康者，處 3 年以下有期徒刑、拘役或 1 千元
以下罰金。
犯前項之罪因而致人於死者，處無期徒刑或 7 年以上有期徒刑；
致重傷者，處 3 年以上 10 年以下有期徒刑。

司法院資訊處製作；財團法人民間司法改革基金會備份。
